【裁判字號】    89,上易,4503
【裁判日期】    890927
【裁判案由】    就業服務法
【裁判全文】
臺灣高等法院刑事判決                    八十九年度上易字第四五０三號
    上  訴  人  臺灣板橋地方法院檢察署檢察官
    被      告  乙○○○有限公司
    兼  代表人  丙○○
    被      告  甲○○
右列上訴人因被告違反就業服務法案件，不服台灣板橋地方法院，八十九年度易字第
二七九五號，中華民國八十九年九月二十七日第一審判決（起訴案號：台灣板橋地方
法院檢察署八十九年度偵字第五九五七號、第八二九九號），提起上訴，本院判決如
左：
    主      文
上訴駁回。
    理      由
一、公訴意旨略以：被告丙○○係設於臺北縣泰山鄉○○街七二巷一號之乙○○○有
    限公司（下簡稱景嵐公司）之負責人，與其妻即被告甲○○共同經營景嵐公司，
    均明知泰國籍人ＲＡＴＨＵＮ  ＡＰＨＩＣＨＡＴ係丙○○申請在臺北縣泰山鄉
    ○○街七二巷三號住處擔任其父之監護工，另泰國籍人ＲＥＣＨＥＲ  ＯＤＵＭ
    ＰＨＡＮ則係被告甲○○申請在臺北縣泰山鄉○○街七二巷一號住處擔任其母之
    監護工，竟自民國（下同）八十九年一月一日起，以景嵐公司趕工為由，未經許
    可為景嵐公司留用二人在景嵐公司內從事針織品加工之工作，嗣於同年一月二十
    九日下午五時五十分許，在景嵐公司內為警當場查獲該二名泰國籍人，因認被告
    丙○○、甲○○涉嫌違反就業服務法五十三第一款之規定，其留用人數為二人，
    應依同法第五十八條第一項後段論處，另被告景嵐公司應依同法第五十八條第二
    項科以罰金。
二、公訴人認被告涉犯上開罪名，係以被告丙○○、甲○○於警訊中所為之供述核與
    證人即泰國籍人ＲＡＴＨＵＮ  ＡＰＨＩＣＨＡＴ及ＲＥＣＨＥＲ  ＯＤＵＭＰ
    ＨＡＮ於警訊時所證述之情形相符，並有臨檢表、居留外僑作業外勞詳細資料足
    憑為其論斷依據。
三、本院查：
（一）、按犯罪事實應依證據認定之，無證據不得推定其犯罪事實；又不能證明被告
        犯罪者，應諭知無罪之判決，刑事訴訟法第一百五十四條、第三百零一條第
        一項分別定有明文。次按指派所聘僱之外國人從事申請許可以外之工作，僅
        係違反就業服務法第五十三條第四款之規定，依同法六十二條第一項規定，
        僅得科處新臺幣三千元以上三萬元以下罰鍰，尚無刑事處罰之規定，此觀該
        等法條之規定自明。
（二）、訊據被告景嵐公司之代表人即被告丙○○坦承與被告甲○○曾叫渠等所聘僱
        之右開泰國籍人至景嵐公司內幫忙一節，核與被告甲○○及與該二名泰國籍
        人於警訊中所述相符，且景嵐公司係被告丙○○、甲○○所共同經營，業為
        被告丙○○、甲○○所供承，且為起訴書所是認，並有景嵐公司之經濟部工
        廠登記證、經濟部公司執照（代表人均載為丙○○）影本各一紙附卷足稽，
        而泰國籍人ＲＡＴＨＵＮ  ＡＰＨＩＣＨＡＴ為係被告丙○○所合法申請聘
        僱為監護工，另泰國籍人ＲＥＣＨＥＲ  ＯＤＵＭＰＨＡＮ係被告甲○○所
        合法申請聘僱為監護工等情，有居留外僑作業外勞詳細資料各一份在卷足按
        ，則公訴意旨所載被告丙○○係景嵐公司之負責人，與其妻即被告甲○○共
        同經營景嵐公司，均明知泰國籍人ＲＡＴＨＵＮ  ＡＰＨＩＣＨＡＴ係丙○
        ○申請在台北縣泰山鄉○○街七二巷三號住處擔任其父之監護工；泰國籍人
        ＲＥＣＨＥＲ  ＯＤＵＭＰＨＡＮ則係被告甲○○申請在臺北縣泰山鄉○○
        街七二巷一號住處擔任其母之監護工，竟自八十九年一月一日起，以景嵐公
        司趕工為由，指派該二人在景嵐公司內從事針織品加工之工作等情堪認屬實
        ；惟被告丙○○、甲○○既共同經營景嵐公司，則渠等指派其所聘僱之前開
        泰國籍人至景嵐公司從事申請許可以外之工作，僅係違反同法第五十三條第
        四款之規定（雇主不得指派所聘僱之外國人從事申請許可以外之工作），尚
        與就業服務法第五十三條第一款之所規定之「留用未經許可之外國人」（公
        訴人所指訴之罪名）或其餘第五十三條第一款至第三款規定之構成要件相間
        ，揆諸前開說明，是被告丙○○、甲○○本案行為僅應依同法六十二條第一
        項規定，由主管機關處新台幣三千元以上三萬元以下「罰鍰」，並不構成刑
        事犯罪，此外復查無其他積極之證據足資證明被告丙○○、甲○○涉犯公訴
        人所指訴之罪名，即屬不能證明被告丙○○、甲○○犯罪，原審為被告丙○
        ○、甲○○無罪之諭知，景嵐公司之代表人即被告丙○○既為無罪之諭知，
        則就景嵐公司部分亦應同為無罪之諭知。經核尚無違誤，上訴人以：被告景
        嵐公司係被告丙○○、甲○○所共同經營，由被告丙○○掛名擔任負責人，
        業據被告丙○○、甲○○供述屬實，復有公司執照在卷可稽。又查：泰國籍
        ＲＡＴＨＲＮ  ＡＰＨＩＣＨＡＴＮ係被告丙○○所合法申請聘僱在台北縣
        泰山鄉○○街七二巷三號住處看顧其父之監護工；泰國籍ＲＥＣＨＥＲ  Ｏ
        ＤＲＭＰＨＡＮ係被告甲○○所聘僱之在泰山鄉○○街七二巷一號住處看顧
        其母之監護工，渠等自八十九年一月一日起，以景嵐公司趕工為由，令泰國
        籍人ＲＡＴＨＲＮ  ＡＰＨＩＣＨＡＴＮ、ＲＥＣＨＥＲ  ＯＤＲＭＰＨＡ
        Ｎ至景嵐公司從事針織品加工之工作，直至同年一月二十九日下午五時五十
        分許，在景嵐公司內為警當查獲等情，業據被告丙○○、甲○○於警訊時暨
        偵查中供承不諱，核與泰國籍人ＲＡＴＨＲＮ  ＡＰＨＩＣＨＡＴＮ、ＲＥ
        ＣＨＥＲ  ＯＤＲＭＰＨＡＮ於警訊中證述之情形相符，則本件被告丙○○
        、甲○○除係以私人僱主身分指派泰國籍ＲＡＴＨＲＮ  ＡＰＨＩＣＨＡＴ
        Ｎ、ＲＥＣＨＥＲ  ＯＤＲＭＰＨＡＮ從事申請許可以外之工作外，尚以景
        嵐公司負責人之身分，代表景嵐公司留用泰國籍人ＲＡＴＨＲＮ  ＡＰＨＩ
        ＣＨＡＴＮ、ＲＥＣＨＥＲ  ＯＤＲＭＰＨＡＮ在景嵐公司從事針織品加工
        之工作，原審僅就被告丙○○、甲○○二人以私人僱主身分指派泰國籍ＲＡ
        ＴＨＲＮ  ＡＰＨＩＣＨＡＴＮ、ＲＥＣＨＥＲ  ＯＤＲＭＰＨＡＮ從事監
        護工以外之工作，認應由主管機關處以罰鍰，對於被告丙○○、甲○○身為
        景嵐公司負責人，代表景嵐公司留用其私人申請聘僱之泰國籍人ＲＡＴＨＲ
        Ｎ  ＡＰＨＩＣＨＡＴＮ、ＲＥＣＨＥＲ  ＯＤＲＭＰＨＡＮ之行為，違反
        就業服務法第五十三條第三款未經許可留用他人所申請聘僱之外國人之犯行
        ，置之未論，難認原判決認事用法允當，上訴指摘原判決不當。惟查：被告
        二人係以私人名義雇用右開二泰勞，以私人之錢支付，而非以公司名義雇用
        ，公司亦未付薪資給二泰勞，且甲○○亦非公司負責人，被告二人未以公司
        負責名義雇用右開二外勞，故上訴人之上訴，為無理由，應予駁回。
據上論斷，應依刑事訴訟法第三百六十八條，判決如主文。
本案經檢察官張啟彬到庭執行職務。
中    華    民    國      九十    年       一       月       十九       日
                            臺灣高等法院刑事第二十四庭
                                審判長法  官  陳  貽  男
                                      法  官  李  世  貴
                                      法  官  王  炳  梁
右正本證明與原本無異。
不得上訴。
                                      書記官  黃  嬿  婉
中    華    民    國      九十    年       一       月       二十       日


司法院資訊處製作；財團法人民間司法改革基金會備份。
